【裁判字號】    89,上訴,4392
【裁判日期】    900119
【裁判案由】    懲治盜匪條例等
【裁判全文】
臺灣高等法院刑事判決                          八十九年度上訴字第四三九二號
    上  訴  人
    即  被  告  甲○○
右上訴人因傷害案件，不服臺灣新竹地方法院八十九年度訴字第三０二號，中華民國
八十九年十一月三日第一審判決（起訴案號：臺灣新竹地方法院檢察署八十九年度偵
字第九０九號），提起上訴，本院判決如左：
    主  文
上訴駁回。
    事  實
一、甲○○前於民國八十四年間因妨害秩序案件，經臺灣新竹地方法院判處有期徒刑
    一年，並據本院駁回其上訴而確定，於八十七年六月二日執行完畢。猶不知檢束
    行為，因懷疑其妻與乙○○有染，遂於八十九年二月二日晚上十二時許（即同年
    月三日凌晨零時許），前往新竹縣湖口鄉湖口村九十六號乙○○住處尋妻未果，
    即在上址附近等候，迨至同年月三日凌晨二時許，乙○○返抵上址，見及甲○○
    ，二人竟均基於普通傷害之故意，進而互毆，甲○○徒手朝乙○○身上揮打，致
    乙○○受有右手拇指近端骨折，及臉部、左手、右大腿、左小腿等部位挫傷（甲
    ○○亦受有肩部、背部及小腿挫傷瘀血等傷害，該部分另據甲○○訴由檢察官以
    乙○○涉犯傷害罪嫌，提起公訴在案）。
二、案經乙○○訴由新竹縣警察局竹北分局報請臺灣新竹地方法院檢察署檢察官偵查
    起訴（乙○○原訴稱：甲○○以前開傷害行為，劫取乙○○所有內置有空薪水袋
    十九個及茶葉一包之袋子一只，經檢察官以甲○○涉犯懲治盜匪條例第五條第一
    項第一款之強盜罪嫌，該劫取袋子部分，已據原審認定犯罪不能證明，未據提起
    上訴而確定）。
    理  由
一、訊據上訴人即被告甲○○固坦承與告訴人乙○○在右開時地發生扭打，惟矢口否
    認有何傷害之故意，辯稱：因聽聞其妻在告訴人住處，故前往尋人，經尋無著，
    欲行折返之際，告訴人返家，即先動手相毆，始進而發生扭打，當時在警訊之初
    ，告訴人僅稱拇指受傷，並未提及有其他傷情，是告訴人嗣所稱之其他受傷情形
    ，與其無涉云云。惟查：
（一）被告確因懷疑告訴人誘拐其妻，乃於前開時地，空手與告訴人發生扭打等情，
      已據被告於警訊及偵查中自承屬實（見偵查卷第六頁、第十七頁背面），於上
      訴狀內亦自敘其與告訴人係「互毆」無誤。而「正當防衛必須對於現在不法之
      侵害始得為之，侵害業已過去，即無正當防衛可言。至彼此互毆，又必以一方
      初無傷人之行為，因排除對方不法之侵害而加以還擊，始得以正當防衛論。故
      侵害已過去後之報復行為，與無從分別何方為不法侵害之互毆行為，均不得主
      張防衛權」（最高法院三十年上字第一０四０號判例意旨參照）。參諸目擊證
      人周文忠於偵查及原審中指陳，伊聽聞爭吵聲出來觀看，見及兩個大男人拉扯
      在地面上，且被告將告訴人壓倒在地等語（見偵查卷第九頁背面、第三十頁、
      原審卷第三十九頁），益見被告所辯無意打傷告訴人云云，顯非可信。
（二）次查，被告及告訴人二人在警訊時及偵審中均互指對方傷害等情歷歷，而其二
      人分別受有前開事實欄所載之傷害，復據醫師驗明，填具診斷證明書二紙在卷
      可稽，觀諸診斷證明書上所載之傷勢，除告訴人之拇指骨折外，其餘均係挫傷
      ，核與證人周文忠所稱見及其二人拉扯在地，因此將造成受傷之部位相符，堪
      信其二人所訴受傷等情屬實。被告辯稱告訴人所受挫傷部分，非其所為云云，
      亦無足採。
（三）至於公訴意旨雖根據告訴人之指訴，認被告持不明器物打傷告訴人云云。然此
      已為被告堅詞否認，而目擊證人周文忠亦證稱，僅看見被告與告訴人二人拉扯
      在地面上，未見被告有攜帶何物品等語（見偵查卷第九頁背面），復無任何器
      物扣案，故尚難以告訴人片面指訴即認定被告係持器物打傷告訴人。惟此尚不
      足以不影響本件傷害事實之認定。
    綜上，本件事證已臻明確，被告犯行堪以認定，應依法論科。
二、按被告打傷告訴人，且告訴人已合法提出告訴，核係犯刑法第二百七十七條第一
    項之傷害罪。公訴意旨雖未引用傷害罪之法條，然於起訴事實內，已載明被告傷
    害告訴人之犯罪事實，且以該傷害行為屬強盜行為之一部，故法院得就該起訴事
    實之範圍，正確適用法律。次按被告於八十四年間因妨害秩序案件，經臺灣新竹
    地方法院判處有期徒刑一年，並據本院駁回其上訴而確定，於八十七年六月二日
    執行完畢，有被告全國前案記錄為憑，五年以內再犯本件有期徒刑以上之罪，為
    累犯，應依刑法第四十七條規定加重其刑。原審據此審酌被告素行不佳，傷人動
    機可議，告訴人所受傷害程度，暨被告犯罪後之態度等一切情狀，援引刑法第二
    百七十七條第一項、第四十一條（第一項）、第四十七條，罰金罰鍰提高標準條
    例第一條前段、第二條，量處其有期徒刑六月，並諭知易科罰金以銀元三百元折
    算一日。核其認事用法，並無不合，量刑亦屬適當。
三、被告上訴意旨仍執前詞，否認有傷人之故意，已屬無據。另以原審未斟酌被告前
    往告訴人住處之動機，係因告訴人與被告之妻有不正當往來，竟量處有期徒刑六
    月，實屬過重，指摘原判決不當云云。按法院於科刑時，依刑法第五十七條之規
    定，原應審酌一切情狀，尤應注意被告犯罪之動機、目的、手段、犯罪時所受之
    剌激、被告之生活狀況、品行、智識程度、與被害人平日之關係、犯罪所生之危
    險或損害及被告犯罪後之態度，以為科刑輕重之標準。經查，刑法第二百七十七
    條第一項傷害罪之法定刑，最高度為有期徒刑三年，被告又係累犯，可加重二分
    之一而為處有期徒刑四年六月，原審量處有期徒刑六月，並得為易科罰金，量刑
    並未失衡平。是被告執以上訴，亦非可採。從而，被告之上訴為無理由，應予駁
    回。
據上論斷，應依刑事訴訟法第三百六十八條，判決如主文。
本案經檢察官謝英民到庭執行職務。
中    華    民    國     九十     年      一        月        十九      日
      臺灣高等法院刑事第五庭
                                  審判長法  官  曾  德  水
                                        法  官  趙  功  恆
                                        法  官  林  立  華
右正本證明與原本無異。
不得上訴。
                                        書記官  廖  月  女
中    華    民    國     九十     年      一        月        十九      日
附錄本判決論罪科刑法條：
刑法第二百七十七條第一項：
傷害人之身體或健康者，處三年以下有期徒刑、拘役或一千元以下罰金。
（罰金額度已提高為十倍）


司法院資訊處製作；財團法人民間司法改革基金會備份。
